【裁判字號】    92,交易,427
【裁判日期】    921128
【裁判案由】    過失傷害
【裁判全文】
臺灣臺北地方法院刑事判決                        九十二年度交易字第四二七號
    公  訴  人  臺灣臺北地方法院檢察署檢察官
    被      告  甲○○  男  五.
右列被告因過失傷害案件，經檢察官提起公訴（九十二年度偵字第一００四八號），
因被告於準備程序進行中就被訴事實為有罪之陳述，且所犯非死刑、無期徒刑、最輕
本刑為三年以上有期徒刑之罪或高等法院管轄第一審案件，經告知簡式審判程序之旨
，並聽取檢察官、被告之意見後，經本院合議庭裁定由受命法官獨任進行簡式審判程
序，本院判決如左：
    主  文
甲○○因過失傷害人，累犯，處有期徒刑月，如易科罰金以佰元折算壹日。
    事  實
一、甲○○前於民國八十六年間因詐欺案件，經本院於八十六年十月二十一日以八十
    六年易字第四二七八號判決判處有期徒刑三月，嗣經臺灣高等地方法院於八十七
    年一月二十二日以八十六年上易字第八二四０號判決將之撤銷，改判有期徒刑四
    月確定，甫八十八年一月一日徒刑執行完畢，詎仍不知悔改。其於九十一年十月
    十日十九時許，駕駛車牌號碼七Ｃ—三一一九號自用小客車，沿台北市○○路○
    段右側快車道由東往西方向行駛，途經該路段與忠孝東路四段二一六巷之交岔路
    口處欲右轉時，本應注意四車道以上或同向二車道道路欲右轉彎時，應距交岔路
    口三十公尺前換入右轉車道或外側車道再行右轉，以及轉彎車輛應讓直行車先行
    ，且依當時天候雖雨、但有夜間照明光線，路面狀況無障礙、無缺陷及視距良好
    ，並無不能注意之情事，竟疏於注意，逕行由快車道違規右轉，適有乙○○騎乘
    車牌號碼ＪＣ七—五三九號重型機車，沿同路同向第二慢車道行駛至該交岔路口
    ，亦疏未注意車前狀況，並以超過當地限速四十公里之時速，貿然直行而未減速
    慢行，致其所騎乘機車之前車頭與甲○○所駕駛車輛之右側車身處發生擦撞，乙
    ○○因而人車倒地，受有左胸挫傷、左足踝兩側粉碎性骨折等傷害。
二、甲○○肇事後，於警員前往現場處理時，在其上開犯行未為任何有偵查犯罪職權
    之公務員知悉前，不逃避接受裁判而當場向警員自首，承認其為肇事人，而知上
    情。
三、案經甲○○自首及乙○○訴由臺灣臺北地方法院檢察署檢察官偵查後起訴，因甲
    ○○於準備程序進行中就被訴事實為有罪之陳述，且其所犯非死刑、無期徒刑、
    最輕本刑為三年以上有期徒刑之罪或高等法院管轄第一審案件，經告知簡式審判
    程序之旨，並聽取檢察官、甲○○之意見後，經本院合議庭裁定由受命法官獨任
    進行簡式審判程序。
    理  由
一、關於被告甲○○於右揭時、地駕駛前開車牌號碼之自用小客車在前述肇事地點與
    騎乘機車之告訴人乙○○發生擦撞，告訴人因而受有如前揭事實欄第一項所載之
    傷害等事實，業據被告於警員詢問、檢察官偵查及本院審理時均自承不諱（參見
    九十一年度他字第七八一二○號偵查卷宗第十八頁、第二十九至三十頁、本院九
    十二年十月三日訊問筆錄），且上述車禍發生經過之客觀事實，有台北市政府警
    察局大安分局製作之道路交通事故調查報告表、交通事故談話紀錄表、道路交通
    事故補充資料表、自首調查表各一份，現場及車損照片共五幀，台北市政府警察
    局交通警察大隊製作之交通事故肇事原因初步分析研判表、交通事故分析研判表
    等件附卷可稽（參見同前卷宗第三、第十五至二十三頁），另告訴人因本件車禍
    受有前揭如事實欄第一項所載之傷害，業據其提出財團法人國泰綜合醫院之診斷
    證明書影本共二紙在卷為憑（參見同前偵查卷第四至五頁）。
二、本件車禍發生經過，據被告於九十一年十月十日交通事故談話記錄表自承：「我
    車沿仁愛路東向西行駛北側快車道最外側車道至忠孝東路四段二一六巷右轉，當
    我車右轉至肇事地點時，我才知道我車不能右轉，因此我即向左往西行駛，正當
    我車向左偏往西行駛時，突有一部重機ＪＣ七—五三九沿仁愛路沿仁愛路東向西
    直行行駛北側慢車道過來，該車不明位置撞及我車左側車身及右前側車身而肇事
    。」等語，並參酌告訴人於前揭交通事故談話記錄表陳述：「我車沿仁愛路東向
    西直行行駛北側慢車道第二線車道，當我車直行行駛至肇事地點前時，我見一部
    自小客七Ｃ—三一一九號沿同向行駛快車道至快、慢車道分隔島間等待右轉，當
    我車直行行駛至肇事點時，該自小客突右轉過來，我見狀即剎車，但我車左側車
    身仍和對方右側車身發生擦撞而肇事。」等情，再依道路交通補充資料表記載，
    被告所駕駛之自用小客車右側車身、右前車身擦撞痕，告訴人所騎乘機車之前車
    頭、左側車身裂，右側擦地痕之車損情形，均顯示被告係駕車沿仁愛路四段外側
    快車道由東向西欲右轉時，其車之右側車身為沿同路同向慢車道直行，由告訴人
    所騎乘重型機車前車頭撞及之情事。
三、按汽車行駛至交岔路口，其行進、轉彎，除應遵守燈光號誌外，四車道以上或同
    向二車道道路，欲右轉彎時，應距交岔路口三十公尺前換入外側車道或右轉車道
    ；道路交通安全規則第一百零二條第一款、五款、六款均定有明文；本件肇事處
    在仁愛路四段東向西快車道均設有禁止左、右轉之標誌，此有卷附道路交通事故
    調查表所繪製現場圖在卷可按，並經證人即當時處理車禍事故之台北市政府警察
    局大安分局交通分隊警員鄭明勇於九十二年十月三十一日本院審理時到庭證述明
    確，且徵之道路交通事故調查報告表各欄項目明細內容，足見當時天候雖雨、但
    有夜間照明光線，路面狀況無障礙、無缺陷及視距良好，依被告當時行駛之路線
    ，應無不能注意之情事，詎被告未注意遵守上開規定，逕行由快車道違規右轉在
    先，又未讓直行車先走在後，以致告訴人騎乘機車閃煞不及而肇事，其違反上開
    道路交通安全規則之規定而有過失至明。
四、另被告於前揭交通事故談話紀錄表及檢察事務官偵訊時，雖以前揭行至肇事地點
    才知不能右轉，遂改變行向係要從仁愛路四段快車道匯入前方的慢車道等情詞置
    辯，惟觀諸本件事故現場圖所示，被告車輛肇事後停車位置係在仁愛路四段由東
    向西第二、三慢車道與忠孝東路四段二一六巷由南向北車道延伸處之交岔路口內
    ，由該車停車位置可知，被告所駕車輛進入上開交岔路口之右偏角度明顯過大，
    此與一般由快車道變換至慢車道之車輛轉向角度較小之正常駕駛行為顯不相當，
    再者，被告車輛之車頭已朝北往忠孝東路四段二一六巷之方向，復可證被告於肇
    事前之行向係右轉往忠孝東路四段二一六巷益徵明確；退步言之，縱使被告前揭
    所辯其欲由該處快車道匯入慢車道之行車動向屬實，惟按汽車在超過四車道之道
    路變換車道時，除應讓直行車先行，並注意安全距離，道路交通安全規則第九十
    八條第一項第六款亦有明文，參以前揭交通事故談話紀錄表中，被告對於警員詢
    問其發現危害狀況時距離對方多遠之問題答稱：「被撞後才知對方」等語，足徵
    被告於變換車道之際，未確實注意後方之直行車輛，亦已違反上開規定，無礙被
    告過失責任之成立，其辯稱無過失云云，無足可採。
五、次按行車速度，應依標誌或標線之規定；又汽車行駛時，駕駛人應注意車前狀況
    ，並隨時採取必要之安全措施，道路交通安全規則第九十三條第一項及第九十四
    條第三項分別定有明文，再同前規則第二條第一項第二款規定，本規則所指汽車
    包括機器腳踏車；本件依據卷附交通事故調查報告表所載，仁愛路東向西慢車道
    當時之速限為四十公里，並經前揭證人即警員鄭明勇到庭證述明確，而告訴人於
    系爭交通事故談話紀錄表自稱當時是以大約五十多公里／小時之速度前進，亦據
    製作告訴人交通事故談話紀錄表之警員鄭明勇到庭證述：「是他說的，照他的陳
    述我將它寫下來。」等語明確在卷（參見本院前揭審理筆錄），該證人是依法執
    行公務之人員，與兩造當事人並不認識又無利害關係，當不至有偏頗一方之虞，
    其證詞足堪採信，而告訴人當時是意識清醒接受詢問且上開筆錄完成亦交給其閱
    覽後簽名，此均有交通事故談話紀錄表內容在卷可按，況告訴人於九十二年二月
    十一日檢察事務官偵訊及本院審理時，均不否認當時曾向警員自承平日車速約為
    四、五十公里等情，足徵告訴人當時在慢車道行駛至系爭路口確係有超速行駛之
    情事，退步言之，縱使告訴人並無超速行駛之不當，然由前揭交通事故談話記錄
    表及本院九十二年八月十八日訊問時陳述其當時行經肇事路口，雖發現被告由快
    車道違規右轉，卻仍在交岔路口內與之發生碰撞等情，亦足見其雖注意車前狀況
    ，然並未隨時採取必要之安全措施，亦違反道路交通安全規則第九十四條第三項
    之規定，告訴人對本件車禍之發生亦有過失存在，堪予認定，惟仍無解於被告之
    過失責任。
六、綜上所述，被告所辯不足採信，本案事證已臻明確，被告之犯行堪予認定。
七、核被告所為，係犯刑法第二百八十四條第一項前段之過失傷害罪。本件被告有如
    事實欄所載前案科刑及刑之執行情形，有臺灣高等法院被告全國前案紀錄表一份
    在卷可憑，被告於八十八年一月一日刑之執行完畢後五年以內再犯有期徒刑以上
    之本罪，為累犯，應依刑法第四十七條之規定加重其刑，再被告於肇事後，於警
    員前往現場處理時，在其上開犯行未為任何有偵查犯罪職權之公務員已知悉前，
    不逃避接受裁判而當場向警員自首，承認其為肇事人，有前揭警員鄭明勇記載被
    告上開自首情形之自首調查報告表一份附卷可稽，是被告既已向該管公務員申述
    犯罪事實，而不逃避接受裁判，已合於刑法第六十二條前段所定對於未發覺之犯
    罪自首而接受裁判之要件，應依該條規定減輕其刑，並依刑法第七十一條第一項
    之規定，刑有加重及減輕者，應先加後減之。爰審酌被告於本院審理過程中能坦
    承犯行，犯後態度尚佳，惟本件車禍應負之過失程度，告訴人與有過失及所受之
    傷害，被告迄今尚未與告訴人就民事賠償達成和解等一切情狀，量處如主文所示
    之刑，並諭知易科罰金之折算標準，以資警惕。
八、據上論斷，依刑事訴訟法第二百九十九條第一項前段、第二百七十三條之一第一
    項，刑法第二百八十四條第一項前段、第四十一條第一項前段、第四十七條、第
    六十二條前段，罰金罰鍰提高標準條例第一條前段、第二條，判決如主文。
本案經檢察官黃立維到庭執行職務
中      華      民      國    九十二    年     十一     月    二十八    日
                                  臺灣臺北地方法院交通法庭
                                          法  官  鄧德倩
右正本證明與原本無異。
如不服本判決，應於判決送達後十日內向本院提出上訴狀（應抄附繕本）。告訴人或
被害人如對於本判決不服者，應具備理由請求檢察官上訴，其上訴期間之計算係以檢
察官收受判決正本之日期為準。
                                          書記官  石幸代
中      華      民      國    九十二    年     十一     月    二十八    日
附錄本案論罪科刑法條全文：
中華民國刑法第二百八十四條
 (過失傷害罪)
因過失傷害人者，處六月以下有期徒刑、拘役或五百元以下罰金，致重傷者，處一年
以下有期徒刑、拘役或五百元以下罰金。
從事業務之人，因業務上之過失傷害人者，處一年以下有期徒刑、拘役或一千元以下
罰金，致重傷者，處三年以下有期徒刑、拘役或二千元以下罰金。


司法院資訊處製作；財團法人民間司法改革基金會備份。
